臺灣宜蘭地方法院刑事判決　　　　　　　 99年度訴字第316號
公　訴　人　臺灣宜蘭地方法院檢察署檢察官
被　　　告　巴特諾　LEWI.
選任辯護人　林恒毅律師
上列被告因毒品危害防制條例案件，經檢察官提起公訴（99年度
偵字第3238號），本院判決如下：
    主  文
巴特諾（LEWIS TROY BAUGHMAN）意圖供製造毒品之用，而栽種
大麻，處有期徒刑貳年陸月。扣案之大麻植株肆包（重量分別為
毛重拾點伍公克、貳拾壹公克、參公克、零點參公克）、大麻葉
片貳包（合計淨重零點陸零公克，驗餘淨重零點伍玖公克）均沒
收銷燬之；扣案之種植大麻所用之花盆參個（含泥土）、培育箱
壹組（含立式電風扇壹個）、乾燥機壹組、培養土半包、開花肥
貳瓶、養葉肥壹瓶及植物營養劑貳瓶均沒收。
    犯 罪 事 實
一、LEWIS TROY BAUGHMAN（巴特諾）意圖供製造毒品之用，於
    民國99年1月間，自友人處取得大麻種子6顆後，即在宜蘭縣
    五結鄉○○路○段298號3、4樓陽台及4樓加蓋之鐵皮屋內，
    將大麻種子栽種於培養土內，以自製之培育箱培育幼苗，再
    移至陽台栽種。嗣經警於同年7月22日下午1時50分許，持搜
    索票前往上開處所執行搜索，於陽台處共查獲大麻3株（包
    括包括枯株1株，高74公分；幼株1株，高14公分；活株1株
    ，高38公分），另於上開處所4樓鐵皮屋內查獲培育箱1組（
    含立式電風扇1個）、乾燥機1台、培養土半包、開花肥2瓶
    、養葉肥1瓶及植物營養劑2瓶、施用大麻鐵管1支、磨碎器1
    組，在垃圾袋內發現死株1株、在乾燥機旁發現大麻枯葉數
    葉，並在書本內查獲大麻葉2葉。嗣於同日經採尿送驗結果
    ，有大麻之陽性反應，而經本院以裁定送觀察勒戒。
二、案經宜蘭縣政府警察局羅東分局報請台灣宜蘭地方法院檢察
    署檢察官偵查起訴。
    理  由
一、按被告以外之人於審判外之言詞或書面陳述，除法律有規定
    者外，不得作為證據。又被告以外之人於審判外之陳述，雖
    不符合同法第159條之1至第159條之4之規定，但經當事人於
    審判程序同意作為證據，法院審酌該言詞陳述或書面陳述作
    成之情況，認為適當者，亦得為證據，刑事訴訟法第159條
    第1項定有明文。本院以下所採用被告巴特諾（LEWIS TROY
    BAUGHMAN）以外之人於審判外之言詞陳述，當事人於本院準
    備程序及審判期日中均表示同意做為審理資料，本院審酌上
    開證據資料製作時之情況，尚無違法不當之瑕疵，亦認為以
    之作為證據應屬適當，依刑事訴訟法第159條之5規定，認前
    揭證據資料均有證據能力，合先敘明。
二、訊據被告對於上開栽種大麻之事實坦承不諱，惟否認有製造
    意圖，辯稱：伊係因加拿大友人稱大麻很難種植，伊即與友
    人打賭可以種植成功，始為大麻之種植，並非意圖供製造毒
    品之用而種植云云。辯護人亦辯以：被告送驗尿液含有大麻
    反應之結果，僅足推斷被告有施用大麻，不足以直接證明被
    告栽種大麻係基於意圖供製造毒品之用；本件扣案之大麻株
    已分別長成74公分、38公分及14公分之高度，若為供自己施
    用，已足以取用製造而加以施用，然被告並未取用，足徵被
    告雖有栽種扣案大麻，但應非係意圖供製造毒品而栽種；又
    扣案乾燥機發現散落之大麻葉，益證被告栽種大麻株並非為
    製造毒品以施用，始會任憑大麻葉片乾枯散落；再者，現場
    垃圾袋中尚有大麻死株1株，倘被告種植大麻係為施用，怎
    可能將大麻丟棄於骯髒的垃圾袋中；另苟認為被告有罪，然
    被告自幼成長於美國，對於我國刑法是否禁止種植大麻株之
    行為，尚屬不知，應依刑法第16條之規定，減輕或免除其刑
    云云。
三、經查，被告已自白伊於99年1月間由一名加拿大友人取得大
    麻種子6顆，栽種於其位於宜蘭縣五結鄉○○路○段298號住
    所，已長成大麻株4株，其中種於花盆內的有3株，包括枯株
    1株，高74公分；幼株1株，高14公分；活株1株，高38公分
    ，另有死株1株置於垃圾袋內等情不諱，復有證人即查獲本
    件之員警林顯駿於本院審理時之證述可參，並有現場勘查照
    片44張在卷可稽（警卷第25至46頁），且大麻植株4包（因
    送驗鑑定之需要，上開4株大麻由警曬乾、根部去土，分裝
    成4包，重量分別為毛重10.5公克、21公克、3公克、0.3公
    克）、大麻煙草2包（重量分別為毛重0.2公克、0.07公克，
    合計淨重0.60公克，驗餘淨重0.59公克）、種植大麻之花盆
    3個（含泥土）、培育箱1組（含立式電風扇）、乾燥機1台
    、培養土半包、開花肥2瓶、養葉肥1瓶及植物營養劑2瓶扣
    案可證。又大麻之製造，係經由種子種植、幼苗、成株，而
    後予以乾燥，製成煙草等，其過程係經過土壤種植，日照（
    紫外燈）及施肥等步驟，本件所查獲之大麻活株、乾燥葉片
    、培育箱、定時裝置、照明設備、風扇、通風管、花盆、培
    養土、開花肥、養葉肥及植物營養劑等，為符合毒品製作必
    需具備之原料（種子）、化學試劑（土壤、日照等）及設備
    （種植工具、水箱等），有內政部警政署99年9月23日警署
    刑偵字第0990130631號函在卷可參（參見本院卷第24頁）。
    而上開大麻植株4包及大麻煙草2包經送請法務部調查局鑑定
    結果，均認含有第二級毒品大麻成分（大麻煙草2包合計淨
    重0.6 0公克，驗餘淨重0.59公克），此有法務部調查局99
    年9月6日調科壹字第09923020030號濫用藥物實驗室鑑定書
    附卷可憑（參見本院卷第17頁），被告種植大麻之事實自堪
    認定。
四、被告於99年7月22日為警搜索後，經採尿送驗結果，呈大麻
    之陽性反應，而經本院以裁定送觀察勒戒等情，有宜蘭縣政
    府警察局羅東分局99年8月10日警羅偵字第0993107059號函
    、慈濟大學濫用藥物檢驗中心檢驗總表、宜蘭縣政府警察局
    99年度犯罪嫌疑人尿液採驗作業管制紀錄及臺灣高等法院前
    案案件異動查證作業、矯正署宜蘭看守所附設勒戒處所在監
    （所）或出監（所）收容人資料表附卷可稽。足見被告此次
    為警查獲前，甫有施用大麻之事實。又被告於警詢時自承伊
    有施用大麻，最後1次施用大麻係於99年2月間於台北市木柵
    區某停車場內等語，足以佐證被告確曾施用大麻。從而，被
    告辯稱於99年7月22日查獲後採尿送驗之大麻陽性反應係在
    不知情狀況下食用友人所贈含大麻之餅乾云云，顯有可疑，
    被告又未能提出佐證可參，應認上開辯詞係卸責之詞，難以
    採信。
五、再者，本件查獲時除有上開扣案大麻植株及種植設備外，尚
    有業已乾燥之大麻煙草數葉、磨碎器1組及施用大麻之鐵管1
    支扣案可證，而該大麻鐵管，符合「具有足以改變大麻葉子
    之形狀，轉變成可供施用狀態之功能的器具」等情，復有內
    政部警政署99年9月23日警署刑偵字第0990130631號函存卷
    可查。被告雖否認有以該大麻鐵管施用大麻，然亦坦承該大
    麻鐵管確可供施用大麻之用。由此可見，被告所種植之大麻
    確可以上開器具製成毒品而施用。又大麻葉可供做為煙草而
    施用之事實，亦據被告所不爭執。況被告所種植之大麻中確
    有活株，自有長葉開花之能力，扣案之種植設備中亦有開花
    肥，則被告辯稱伊係施用大麻花而非大麻葉等語，亦不影響
    伊意圖製造而種植犯行之成立。
六、被告雖辯稱伊係與加拿馬友人「STEW」打賭可否將大麻種植
    成功而種植，惟未能提出其友人之真實姓名及聯絡方式，本
    院函查內政部入出國及移民署之結果，亦無加拿大籍STEW入
    出境資料。則被告種植大麻成功，卻全無與「STEW」其人聯
    繫之道，亦不合常情，被告此部分之辯詞，亦不足採。綜合
    上情，被告既有施用大麻之習，又栽種大麻，培育出活株，
    並其栽種及製成之設備俱全，若謂主觀上無意圖供製造毒品
    而供自行施用之用，顯不符論理及經驗法則。至被告之辯護
    人為被告辯稱有枯株置於垃圾袋、有枯葉掉落，活株亦未有
    摘取葉片使用，被告若有意圖製造，應惜葉如金云云，惟被
    告對於枯株1株或枯葉數葉之處置，係被告個人之考量，難
    以據為推斷被告於種植大麻時即無供製造之意圖，辯護人前
    揭辯詞，洵不可採。事證明確，被告犯行應堪認定。
七、查被告種植上開大麻，尚查無其他加工、包裝成煙支之行為
    ，尚難認已著手製造之程度。是核其所為，係犯毒品危害防
    制條例第12條第2項之意圖供製造毒品之用，而栽種大麻罪
    。又被告栽種大麻數量不多，又無證據證明係供自己以外之
    人施用，而本罪法定刑為5年以上有期徒刑之罪，刑責甚重
    ，以被告犯罪情節觀之，其僅栽種數株，並無外流事證，情
    節尚輕，本件確有法重情輕，而有可憫恕之情形，爰依刑法
    第59條規定酌減其刑。被告之辯護人雖辯稱被告不知我國刑
    法，惟查，被告於96年2月17日與臺灣女子結婚，於98年6月
    8日入境來台，擔任美語家教等情，業據被告自白不諱，則
    被告已於臺灣居住相當時日，又有本國籍配偶，並非甫入境
    臺灣之人士，其所辯不知法律云云，即無可採，所請依刑法
    第16條減輕或免除其刑，於法未合。爰審酌被告前有施用第
    二級毒品大麻行為，明知大麻係違禁物，且吸食大麻危害身
    心，妨害社會秩序，竟不思慎行，為供製造大麻以便自行吸
    食之用，而栽種大麻植株，惟念及其栽種數量不多，種植期
    間非長，於警詢、偵查及本院審理時尚能坦承部分犯行等一
    切情狀，量處如主文所示之刑。
八、扣案之大麻植株4包（重量分別為毛重10.5公克、21公克、3
    公克、0.3公克）、大麻煙草2包（重量分別為毛重0.2公克
    、0.07公克，合計淨重0.60公克，驗餘淨重0.59公克），均
    含有大麻成分，為第二級毒品，不問是否屬於犯人所有，應
    依毒品危害防制條例第18條第1項前段規定沒收銷燬之。扣
    案供種植上開大麻植株所使用之花盆3個（含泥土）、培育
    箱1組（含立式電風扇）、乾燥機1組、培養土半包、開花肥
    2瓶、養葉肥1瓶及植物營養劑2瓶，均係被告意圖供製造而
    栽種大麻所用之物，均應依毒品危害防制條例第19條第1項
    前段之規定沒收。另扣案之施用大麻之鐵管1支、磨碎器1組
    ，均係供被告施用第二級毒品大麻之用，與前開被告栽種大
    麻犯行間，尚無直接關連，爰不予宣告沒收，附此敘明。
據上論斷，應依刑事訴訟法第299條第1項前段，毒品危害防制條
例第12條第2項、第18條第1項前段、第19條第1項，刑法第11條
、第59條，判決如主文。
本案經檢察官劉惟宗到庭執行職務
中    華    民    國   100    年    3     月    22    日
                  刑事第三庭  審判長法  官  黃永勝
                                    法  官  鄭貽馨
                                    法  官  謝佩玲
以上正本證明與原本無異。
如不服本判決應於收受本判決後10日內向本院提出上訴書狀，並
應敘述具體理由。若未敘述理由者，應於上訴期間屆滿後20日內
向本院補提理由書狀（均須按他造當事人之人數附繕本）。
                                    書記官  李玉雲
中    華    民    國   100    年    3     月    22    日
附錄本案論罪科刑法條全文：
毒品危害防制條例第12條第2項
意圖供製造毒品之用，而栽種大麻者，處5年以上有期徒刑，得
併科新臺幣5百萬元以下罰金。